【裁判字號】    97,易,535
【裁判日期】    980311
【裁判案由】    侵占等
【裁判全文】
臺灣臺南地方法院刑事判決               97年度易字第535號
公  訴  人  臺灣臺南地方法院檢察署檢察官
被      告  丙○○
上列被告因侵占等案件，經檢察官提起公訴（97年度偵緝字第
220號），被告就犯罪事實為有罪之陳述，本院合議庭裁定由受
命法官獨任進行簡式審判程序，判決如下：
    主  文
丙○○共同犯使公務員登載不實罪，處有期徒刑壹年肆月，減為
有期徒刑捌月；又犯背信罪，處有期徒刑壹年肆月，減為有期徒
刑捌月。應執行有期徒刑壹年貳月。
    事  實
一、丙○○於民國95年10月中旬某日，在臺南市○○路某處飲食
    店內，得知甲○○需錢孔急，而與甲○○達成由甲○○提供
    其名下之臺南市○○區○○段第1之3號地號土地（後經段界
    調整為中西區○○段2259地號）及臺南市○○區○○段第49
    4號建號建築物（後經段界調整為中西區○○段1669號建號
    ，門牌號碼為臺南市○○區○○街67號）等不動產（下稱本
    件不動產），先以不實之買賣為原因過戶予丙○○名下，再
    由丙○○向金融機構申貸款項交予甲○○支用之協議內容。
    甲○○遂於同年11月間某日與丙○○一同至地政代辦業者乙○○位於臺南市○○○街96巷10號之地政事務所，提供相關
    證件資料供乙○○向地政機關申辦本件不動產之移轉登記事
    宜，而乙○○明知甲○○與丙○○就本件不動產並無實際上
    之買賣行為，竟與其2人共同基於明知為不實事項，而使公
    務員登載於職務上所掌公文書之犯意聯絡，由乙○○為渠等
    備妥不實之買賣契約及相關文件，於同年11月15日向臺南市
    臺南地政事務所申請所有權移轉登記事宜，致該事務所承辦
    公務員將丙○○取得本件不動產之登記原因為「買賣」之不
    實事項，登載於職務上所掌之土地登記公務用謄本、建物登
    記公務用謄本上，足以生損害於地政機關對於不動產登記、
    管理之正確性（甲○○及乙○○所涉偽造文書部分另由檢察
    官簽分偵辦）。詎丙○○於本件不動產移轉登記至其名下後
    ，竟基於意圖為自己之利益，而為違背其與甲○○之約定，
    而於95年12月14日，以本件不動產設定抵押權予不知情之沈
    政侃作為擔保，向沈政侃借得新臺幣50萬元之即期支票1紙
    ，兌現得款後納為己用，拒不將款項交予甲○○，致生損害
    於甲○○。
二、案經甲○○訴由臺南市警察局第一分局報請臺灣臺南地方法
    院檢察署檢察官偵查起訴。
    理  由
一、本件係經被告丙○○於準備程序當庭表示認罪，而經本院合
    議庭裁定由受命法官獨任以簡式審判程序審理，則依據刑事
    訴訟法第273條之2、同法第159條第2項之規定，不適用傳聞
    法則有關限制證據能力之相關規定，合先敘明。
二、上揭犯罪事實，業據被告丙○○於本院審理中坦承不諱，核
    與告訴人甲○○於檢察官偵查中之指訴及於本院所證述之情
    節相符，並與證人乙○○、沈政侃於偵查中之證述及乙○○
    於本院所證述之情節相符。此外，並有土地登記申請書、土
    地及建築改良物買賣所有權移轉契約書、印鑑證明書、土地
    登記謄本、建物登記謄本、地籍異動清冊查詢表、臺南市地
    政事務所函及所附抵押權登記設定申請書、抵押權設定契約
    書、其他約定事項書、印鑑證明書、不動產所有權移轉登記
    申請書、買賣所有權移轉契約書、土地所有權狀、建物所有
    權狀等影本附卷可資佐證。事證明確，被告之犯行洵堪認定
    。
三、核被告丙○○所為，係犯刑法第214條使公務員登載不實罪
    及同法第342條第1項之背信罪（起訴書原記載刑法第335條
    第1項之侵占罪，經到庭檢察官當庭變更為同法第342條第1
    項之背信罪）。被告所犯使公務員登載不實罪部分，與甲○○及乙○○間，有犯意之聯絡及行為之分擔，均為共同正犯
    。被告所犯上開2罪，犯意各別，行為互殊，應予分論併罰
    （被告上開共同正犯及分論併罰部分，依新舊法規定，對其
    均無影響，自不生比較適用之問題）。又被告行為後，中華
    民國96年罪犯減刑條例於96年7月4日公布，於96年7月16日
    施行，該條例第5條規定「本條例施行前，經通緝而未於中
    華民國96年12月31日以前自動歸案接受偵查、審判或執行者
    ，不得依本條例減刑。」，查被告雖於97年2月1日經臺灣臺
    南地方法院檢察署發布通緝，有通緝書附卷可稽，惟其旋於
    97 年2月11日為警緝獲，有臺灣臺南地方法院檢察署撤銷通
    緝書附卷可憑，其被通緝及緝獲日均在中華民國96年罪犯減
    刑條例96年7月16日施行後，其情形並未符合該條例第5條不
    得減刑之條件，且符合中華民國96年罪犯減刑條例第2條第1
    項第3款之規定，應減其刑期二分之一。審酌被告之品行、
    犯罪之動機、目的、手段、所生之危害非輕、智識教育程度
    為國小程度、生活經濟狀況普通及其事後坦承犯行等一切情
    狀，爰分別量處如主文所示之刑及減刑，並定其應執行刑為
    有期徒刑1年2月，以示懲儆。
據上論斷，應依刑事訴訟法第299條第1項前段，刑法第28條、第
214條、第342條第1項、第51條第5款，刑法施行法第1條之1，中
華民國96年罪犯減刑條例第2條第1項第3款、第7條、第10條第1
項，判決如主文。
本件經檢察官丁○○到庭執行職務。
中    華    民    國    98    年    3    月    11     日
                  刑事第一庭    法  官  林勝利
以上正本證明與原本無異。
如不服本判決應於收受本判後10日內向本院提出上訴書狀，並應
敘述具體理由。如未敘述上訴理由者，應於上訴期間屆滿後20日
內向本院補提理由書狀（均須按他造當事人之人數附繕本）「切
勿逕送上級法院」。
                                書記官  陳世勳
中    華    民    國    98    年    3    月    11     日
附錄本案論罪科刑法條全文：
中華民國刑法第214條
明知為不實之事項，而使公務員登載於職務上所掌之公文書，足
以生損害於公眾或他人者，處3年以下有期徒刑、拘役或5百元以
下罰金。
中華民國刑法第342條
為他人處理事務，意圖為自己或第三人不法之利益，或損害本人
之利益，而為違背其任務之行為，致生損害於本人之財產或其他
利益者，處5年以下有期徒刑、拘役或科或併科1千元以下罰金。
前項之未遂犯罰之。


司法院資訊處製作；財團法人民間司法改革基金會備份。
